【裁判字號】    99,訴,1324
【裁判日期】    991029
【裁判案由】    毒品危害防制條例
【裁判全文】
臺灣臺北地方法院刑事判決              99年度訴字第1324號
公  訴  人  臺灣臺北地方法院檢察署檢察官
被      告  甲○○
上列被告因毒品危害防制條例案件，經檢察官提起公訴（99年度
毒偵字第2791、2792號），被告於本院準備程序為有罪之陳述，
經合議庭裁定由受命法官獨任行簡式審判程序，判決如下：
    主  文
甲○○施用第一級毒品，累犯，處有期徒刑玖月；又施用第一級
毒品，累犯，處有期徒刑拾月。應執行有期徒刑壹年月。
    事  實
一、甲○○前因施用毒品案件，經本院以92年度毒聲字第1566號
    裁定送勒戒處所觀察、勒戒後，認無繼續施用毒品之傾向，
    於民國92年9 月15日釋放出所，並經臺灣臺北地方法院檢察
    署檢察官於92年9 月20日以92年度毒偵字第1737號為不起訴
    處分確定。又於96年間再犯施用毒品罪，經本院於96年8 月
    31日以96年度訴字第1025號判決判處有期徒刑8 月確定；復
    於同年間三犯施用毒品罪，經本院於97年1 月28日以96年度
    訴字第1965號判決判處有期徒刑8 月確定；上開兩罪接續執
    行，於98年4 月6 日縮短刑期假釋出監並付保護管束，並於
    98年5月26日保護管束期滿假釋未經撤銷視為執行完畢。
二、詎其仍不知悔改，基於施用第一級毒品海洛因之犯意，於99
    年5 月22日晚間7 時許採尿回溯26小時內之某時，在臺北縣
    永和市4 號公園內，以將海洛因摻水置於針筒後施打之方式
    ，非法施用第一級毒品海洛因乙次；又另行起意，基於施用
    第一級毒品海洛因之犯意，於99年6 月6 日下午2 時許採尿
    回溯26小時內之某時，在不詳地點，以上開方式，非法施用
    第一級毒品海洛因乙次。嗣於99 年5月22日晚間7 時許，因
    其屬毒品列管人口，經警方通知驗尿，及於同年6 月6 日下
    午2 時許，因另涉犯竊盜案件為警查獲，經警徵得其同意後
    採尿送驗，檢驗結果均呈結果呈可待因、嗎啡陽性反應，始
    悉上情。
三、案經臺北縣政府警察局樹林分局及臺北市政府警察局萬華分
    局分別報請臺灣臺北地方法院檢察署檢察官偵查起訴。
    理  由
一、本件被告甲○○所犯為毒品危害防制條例第10條第1 項之施
    用第一級毒品罪，非死刑、無期徒刑、最輕本刑為3 年以上
    有期徒刑之罪，或高等法院管轄第一審之案件，被告於本院
    準備程序進行中，就被訴事實為有罪之陳述，經本院合議庭
    認合於刑事訴訟法第273 條之1 第1 項之規定，裁定進行簡
    式審判程序，合先敘明。
二、訊據被告對前揭兩次施用第一級毒品海洛因之事實，於本院
    準備程序、簡式審判程序時均坦承不諱（見本院卷二第27至
    28頁、第30至33頁），且被告於99年5 月22日晚間7 時許為
    警採集之尿液（檢體編號：J0000000）經送檢驗，確呈嗎啡
    、可待因陽性反應，有臺灣檢驗科技股份有限公司99年6 月
    8 日報告編號：UL/2010/5072號濫用藥物檢驗報告、勘察採
    證同意書、臺北縣政府警察局樹林分局查獲毒品案件尿液檢
    體監管紀錄表、毒品案件被移送人姓名及代碼對照表等件在
    卷可證（見99年度毒偵字第2512號卷第4 至7 頁），又於99
    年6 月6 日為警查獲後其所親採封緘之尿液（檢體編號：04
    2231）經送檢驗，亦呈嗎啡、可待因陽性反應，有臺灣尖端
    先進生技醫藥股份有限公司99年6 月18日濫用藥物檢驗報告
    、鑑定人結文、勘察採證同意書及臺北市政府警察局偵辦毒
    品案件尿液檢體委驗單各1 份附卷足憑（見99年度毒偵字第
    2602號卷第4 至7 頁），是被告上開自白確與事實相符，堪
    以採信。綜上，本件事證明確，被告所犯兩次施用第一級毒
    品海洛因之犯行均堪認定。
三、按(一)施用第一、二級毒品為犯罪行為，毒品危害防制條例第
    10條定有處罰明文。故施用第一、二級毒品者，依前揭規定
    本應科以刑罰。惟基於刑事政策，對合於一定條件之施用者
    ，則依同條例第20條、第23條之規定，施以觀察、勒戒及強
    制戒治之保安處分。(二)毒品危害防制條例於92年7 月9 日修
    正公布，自93年1 月9 日施行，其中第20條、第23條將施用
    毒品之刑事處遇程序，區分為「初犯」及「5 年內再犯」、
    「5 年後再犯」。依其立法理由之說明：「初犯」，經觀察
    、勒戒或強制戒治後，應為不起訴處分或不付審理之裁定；
    經觀察、勒戒或強制戒治執行完畢釋放後，「5 年內再犯」
    者，因其再犯率甚高，原實施之觀察、勒戒及強制戒治既已
    無法收其實效，爰依法追訴或裁定交付審理。至於經觀察、
    勒戒或強制戒治執行完畢釋放後，「5 年後再犯」者，前所
    實施之觀察、勒戒或強制戒治已足以遮斷其施用毒品之毒癮
    ，為期自新及協助其斷除毒癮，仍適用「初犯」規定，先經
    觀察、勒戒或強制戒治之程序。從而依修正後之規定，僅限
    於「初犯」及「5 年後再犯」二種情形，始應先經觀察、勒
    戒或強制戒治程序。倘被告於5 年內已再犯，經依法追訴處
    罰，縱其第3 次（或第3 次以上）再度施用毒品之時間，在
    初犯經觀察、勒戒或強制戒治執行完畢釋放5 年以後，已不
    合於「5 年後再犯」之規定，且因已於「5 年內再犯」，顯
    見其再犯率甚高，原實施觀察、勒戒或強制戒治，已無法收
    其實效，即應依該條例第10條處罰（最高法院95年度第7 次
    、97年度第5 次刑事庭會議決議參照）。準此，茍被告其施
    用毒品之犯行，前經觀察、勒戒或強制戒治執行完畢後，5
    年內曾因再施用毒品之行為，而經法院判處刑罰之處遇程序
    確定者，縱其係於觀察、勒戒或強制戒治執行完畢5 年後再
    為本案施用毒品，應認屬「再犯」之範疇，直接適用刑罰處
    遇。經查，被告前因施用毒品案件，經本院以92年度毒聲字
    第1566號裁定送勒戒處所觀察、勒戒後，認無繼續施用毒品
    之傾向，於92年9 月15日釋放出所，並經臺灣臺北地方法院
    檢察署檢察官於92年9 月20日以92年度毒偵字第1737號為不
    起訴處分確定，又於前開觀察、勒戒執行完畢釋放後5 年內
    之96年間再犯施用毒品罪，經本院以96年度訴字第1025號判
    決判處有期徒刑8 月確定；復於同年間三犯施用毒品罪，經
    本院以96年度訴字第1965號判決判處有期徒刑8 月確定等情
    ，有臺灣高等法院被告前案紀錄表1 份在卷可按。是被告既
    於92年9 月15日觀察、勒戒執行完畢之5 年內再犯上開施用
    毒品犯行，是其於觀察、勒戒執行完畢5 年後再犯本案施用
    第一級毒品犯行，徵諸前開最高法院95年度第7 次、97年度
    第5 次刑事庭會議決議意旨，均應依法予以論罪科刑。
四、查海洛因係毒品危害防制條例第2 條第2 項第1 款所規定之
    第一級毒品，核被告上開兩次施用海洛因之行為，均犯毒品
    危害防制條例第10條第1 項之施用第一級毒品罪。其分別持
    有第一級毒品海洛因後進而施用，其持有毒品之低度行為，
    均應為施用毒品之高度行為所吸收，不另論罪。又其兩次施
    用第一級毒品海洛因之犯行，犯意各別、行為互殊，自應分
    論併罰。公訴意旨固認被告係以接續之犯意而施用第一級毒
    品海洛因，惟被告前後施用毒品之時間相距約半個月，縱使
    施用毒品具有反覆、繼續為之之特性，然於本案尚非無法將
    其各次施用行為予以獨立區分，是其所為自難認屬接續犯之
    情形，而公訴人亦於本院準備程序中當庭更正起訴之犯罪事
    實為數罪併罰（見本院卷二第27頁反面），附此敘明。末查
    ，被告前於96年間因犯施用毒品罪，經本院以96年度訴字第
    1025號判決判處有期徒刑8 月確定；復於同年間，另犯施用
    毒品罪，經本院以96年度訴字第1965號判決判處有期徒刑8
    月確定，上開兩罪接續執行，於98年4 月6 日縮短刑期假釋
    出監並付保護管束，並於98年5 月26日保護管束期滿假釋未
    經撤銷視為執行完畢等情，有臺灣高等法院被告前案紀錄表
    乙紙附卷可稽，其受徒刑之執行完畢，5 年內再故意犯本件
    有期徒刑以上之2 罪，均為累犯，均應依刑法第47條第1 項
    之規定加重其刑。爰審酌被告素行不佳，前因施用毒品之違
    反毒品危害防制條例案件迭經觀察、勒戒及追訴處罰，猶不
    知警惕、悔改，無視毒品對其個人身心及社會之負面影響，
    仍繼續施用，顯然自制力薄弱，所為係戕害自身身心健康，
    施用次數、犯罪手段、情節及所生危害、犯後坦承犯行等一
    切情狀，分別量處如主文所示之刑，並定其應執行之刑，以
    資懲儆。
五、另檢察官移送併案部分（99年度毒偵字第2927號）之併辦意
    旨略以：被告基於施用第一級毒品之犯意，接續於99年7 月
    初起至同年月12日止（併辦意旨書誤載為99年7 月初起至同
    12日止），在臺北市○○區○○街63巷1 號3 樓住處，施用
    第一級毒品海洛因，因認被告此部分同涉犯施用第一級毒品
    罪嫌，與本案之施用毒品罪屬於實質上一罪，為法律上同一
    案件云云。惟併案部分之施用毒品犯行，與本案被告所犯兩
    次施用第一級毒品犯行間，均相隔1 個月之久，且係被告於
    99年5 月22日、同年6 月6 日為警查獲採尿送驗後始再犯者
    ，難認與被告本案犯行有何實質上或裁判上一罪關係可言。
    是前開移送併案之犯罪事實與本案所載之事實，尚無裁判上
    或實質上一罪關係，本院無從一併審究前開併案事實，應退
    回由檢察官另為適法之處理。
據上論斷，應依刑事訴訟法第273 條之1 第1 項、第299 條第1
項前段，毒品危害防制條例第10條第1 項，刑法第11條前段、第
47條第1 項、第51條第5 款，判決如主文。
本案經檢察官陳仕蘭到庭執行職務。
中    華    民    國    99    年    10    月    29    日
                  刑事第十九庭  法  官  林佑珊
上正本證明與原本無異。
如不服本判決應於收受送達後10日內向本院提出上訴書狀，並應
敘述具體理由；其未敘述上訴理由者，應於上訴期間屆滿後20日
內向本院補提理由書（均須按他造當事人之人數附繕本）「切勿
逕送上級法院」。
                                書記官  陳宏璋
中    華    民    國    99    年    10    月    29    日
附錄本案論罪科刑法條全文：
毒品危害防制條例第10條
施用第一級毒品者，處6 月以上 5 年以下有期徒刑。
施用第二級毒品者，處3 年以下有期徒刑。

司法院資訊處製作；財團法人民間司法改革基金會備份。
